臺灣臺中地方法院刑事判決　　　　　　　　　　　　九十一年度易緝字第四二七號
　　公　訴　人　臺灣臺中地方法院檢察署檢察官
　　被　　　告　甲○○
右列被告因詐欺案件，經檢察官提起公訴（九十年度偵緝字第一二七號），本院判決
如左：
    主  文
甲○○連續意圖為自己不法之所有，以詐術使人將本人之物交付，處有期徒刑月，
如易科罰金以佰元折算壹日。
    事  實
一、甲○○於民國八十七年一月間，因經濟狀況不佳，欲詐取他人金錢，明知其並未
    召集十餘名互助會會員，卻向乙○○（後更名丙○○）及黃阿滿訛稱其已召集十
    餘名會員，即將成立互助會，邀約乙○○及黃阿滿加入，經乙○○及黃阿滿同意
    各參加一會後，甲○○遂於八十七年二月二十五日起，在其臺中縣太平市○○路
    ○段一三一巷二○三號十樓之三住處，自任會首，召組會期自同年二月二十五日
    起預計至八十八年四月二十五日止，含會首共十六會，每會新台幣（下同）一萬
    元，採內標制，每月二十五日下午七時在上址開標之互助會。其間甲○○竟基於
    意圖為自己不法之所有之概括犯意，自八十七年二月二十五日起至十月二十五日
    止，連續多次開標時利用乙○○及黃阿滿不急於競標之機會，向乙○○及黃阿滿
    詐稱是其中會員丁○○等人分別得標（未填寫標單），致乙○○及黃阿滿均陷於
    錯誤，乃先後多次各交付總數共七萬八千四百元之活會會款予甲○○。嗣於八十
    七年十一月二十五日由乙○○得標，甲○○將會款開支票予乙○○，竟遭跳票，
    乙○○欲向甲○○請求給付得標會款時，甲○○即藉故拖延，乙○○查覺有異，
    依照該互助會會員名冊打電話查詢，始發現會員中除甲○○、張麗菁、乙○○、
    黃阿滿四人確有加入該互助會外，其餘丁○○等十二人，皆係甲○○所虛構，實
    際上並未參加該互助會，惟乙○○欲向甲○○催討會款時，甲○○亦已逃匿不知
    去向，乙○○及黃阿滿至此始知受騙。
二、案經乙○○（即丙○○）訴由臺灣臺中地方法院檢察署檢察官偵查起訴。
    理  由
一、右揭事實業據被告甲○○於於本院調查及審理中供承不諱（本院卷第十三、六八
    、六九頁），核與告訴人乙○○指訴其受害之情節相符，並經證人丁○○於偵查
    中證述：「（問：有參加被告所召的互助會？）沒有，我從來沒有跟過他的會」
    （見偵卷第十四頁反面）及於本院調查中到庭證稱：「（問：有無在八十七年跟
    過被告的會？）沒有」「（問：是否知道被告用你的名義來跟會？）不知道」（
    見本院卷第三六、三七頁）等語明確，復有會單、會員名冊及互助會簿（見偵卷
    第四頁、第四頁反面、本院卷第四三頁）影本各一紙可稽，足證被告自白與事實
    相符，又被告向活會會員乙○○及黃阿滿詐得會款供己週轉之用，顯有為自己不
    法所有之意圖甚明。是以本件事證明確，被告之犯行堪以認定，應依法論科。（
    另該會會員張麗菁部分，業據被告於本院調查中供稱：伊有將該員得標金額為給
    付，並經告訴人黃雪惠證實：張麗菁曾告知有拿到得標會款無訛（見本院卷第四
    ○頁），是被告並未對張麗菁為詐欺取財行為，附此敘明）。
二、核被告甲○○所為，係犯刑法第三百三十九條第一項之詐欺取財罪。被告先後多
    次冒標，以騙取會款之時間緊接，方法相同，觸犯構成要件相同之罪，顯係基於
    概括犯意為之，應依連續犯之規定論以一罪，並依法加重其刑。又被告上揭冒標
    行為，使該會之活會會員乙○○及黃阿滿均陷於錯誤而交付會款，因而侵害活會
    會員乙○○及黃阿滿之法益，核屬一行為觸犯數罪名，係想像競合犯，應依刑法
    第五十五條規定從一重處斷。如事實欄所示之犯罪事實，公訴人雖僅就被告冒用
    丁○○名義得標及詐欺乙○○之犯行予以起訴，而未論及其餘犯行，惟被告其餘
    自白犯行既與起訴部分有連續犯、想像競合犯之裁判上一罪關係，自為起訴效力
    所及，本院自得併予審理。爰審酌被告犯罪之動機、手段、利用冒標所得錢財供
    己週轉之用，破壞互助會制度應有之信賴關係，惟詐得之金額，已與被害人和解
    ，有和解書影本一紙附卷可證（見本院卷第五二頁），且犯後坦承犯行，態度良
    好等一切情狀，量處如主文所示之刑，並諭知易科罰金之折算標準。末查被告行
    為後，刑法第四十一條業於九十年一月十日修正公布，同年月十二日生效，修正
    後刑法第四十一條第一項前段規定「犯最重本刑為五年以下有期徒刑以下之刑之
    罪，而受六個月以下有期徒刑或拘役之宣告，因身體、教育、職業、家庭之關係
    或其他正當事由，執行顯有困難者，得以一元以上三元以下折算一日，易科罰金
    」，與修正前刑法第四十一條規定「犯最重本刑為三年以下有期徒刑以下之刑之
    罪，而受六個月以下有期徒刑或拘役之宣告，因身體、教育、職業、家庭之關係
    ，執行顯有困難者，得以一元以上三元以下折算一日，易科罰金」不同。比較新
    舊法結果，以新法較有利於行為人，故依刑法第二條第一項前段規定，本件自應
    適用裁判時之法律即修正後刑法第四十一條第一項前段之規定，諭知被告易科罰
    金之折算標準，附予敘明。
據上論斷，應依刑事訴訟法第二百九十九條第一項前段，刑法第二條第一項前段、第
五十六條、第三百三十九第一項、第五十五條、修正後第四十一條第一項前段，罰金
罰鍰提高標準條例第一條前段、第二條前段，判決如主文。
本案經檢察官蔡曉崙到庭執行職務
中     華     民     國     九 十 一    年     十     月   二 十 九     日
                                    臺灣臺中地方法院刑事第七庭
                                     審判長法  官  夏  一  
                                           法  官  陳  卿  和
                                           法  官  蔡  美  華
右正本證明與原本無異。
如不服本判決，應於判決送達後十日內向本院提出上訴狀，上訴於臺灣高等法院臺中
分院( 須附繕本 )。
                                           書記官
中     華     民     國     九 十 一    年     十     月   二 十 九     日
刑法第三百三十九條
意圖為自己或第三人不法之所有，以詐術使人將本人或第三人之物交付者，處五年以
下有期徒刑、拘役或科或併科一千元以下罰金。
以前項方法得財產上不法之利益或使第三人得之者亦同。
前二項之未遂犯罰之。
